【裁判字號】    99,交抗,1026
【裁判日期】    990414
【裁判案由】    違反交通管理處罰條例
【裁判全文】
臺灣高等法院交通事件裁定            99年度交抗字第1026號
抗  告  人
即受處分人  甲○○
上列受處分人因違反道路交通管理處罰條例案件，不服臺灣桃園
地方法院中華民國99年2 月3 日所為裁定（98年度交聲字第1560
號），提起抗告，本院裁定如下：
    主  文
抗告駁回。
    理  由
一、原裁定詳如附件所載。
二、本件抗告意旨略以：
  (一)本件車禍發生之撞擊點（如狀附附圖1 ），警方事故現場圖
    之刮地痕，以B 汽車左前輪胎中心點劃至A 機車倒地位置為
    3.8 公尺，而忽視應由碰撞點量起，若再加上B 汽車左前輪
    胎中心點到黃槽格線內撞擊點刮地痕量起，至A 機車倒地位
    置，應大於5 公尺以上，如果以刮地痕長度換算車速，B 汽
    車之車速應超過B 汽車駕駛所為：「車速只有10至20公里」
    的說詞，由此可見B 汽車駕駛顯然說謊（如狀附照片1 ）。
  (二)目擊證人蔡佩慈於原審庭訊證稱：在路口車上與先生發生口
    角，看到A 機車速度很快，衝過馬路，於是事故發生等語。
    惟查：
    (1)蔡佩慈於原審證稱：我沒有在紅線停車，我是在鐵門轉彎
      路口的白線停車等語，依證人潘文進補畫的停車位置，蔡
      佩慈停車位置在路口轉彎紅線上很明確，而鐵門轉彎路口
      紅線到白線，其距離長4.6 公尺，潘文進所劃事故現場圖
      顯有誤植停車位置之疑慮（如狀附附圖2 、照片2 ）。
    (2)蔡佩慈於警詢證稱：在車上與先生發生口角等語，而吵架
      時應是對問題雙方無法溝通，努力想說服對方，在溝通過
      程中，哪還管周遭事務，況且和先生面對面發生口角，怎
      會看到抗告人車速很快衝過馬路？而蔡佩慈在原審庭訊稱
      ：我沒有注意到當時的號誌等語，較符合她在車上與她先
      生發生口角的說法。號誌燈是紅燈（正光街與中山路，其
      紅燈時間係90秒），蔡佩慈看不到，沒注意，而抗告人快
      速過馬路在0.01秒一瞬間，蔡佩慈真的看到了嗎？這證詞
      不是很矛盾嗎？
    (3)蔡佩慈在原審庭訊稱：與B 車駕駛人認識，人又在車禍現
      場，但卻不立即出面向警方表示要替B 車駕駛人作證，而
      在事隔八天後才出面作證，這不是有違背常理嗎？
    (4)從以上三點疑問看出，目擊證人蔡佩慈的證詞能參考作為
      佐證嗎？
  (三)從交通隊、縣鑑定委員會、省鑑定委員會及原審判決，皆以
    道路交通安全規則第102 條第l 項第2 款為依據，作為路權
    大小、優先之考量。但依事故現場圖，以B 車左前輪胎為中
    心點量到左側邊線為4.1 公尺，加A 機車車長1.5 公尺等於
    5.6 公尺，而正光街路面寬6.4 公尺減5.6 公尺尚差0.8 公
    尺，抗告人就可遇到中山路685 巷口，明顯抗告人已通過正
    光街三分之二路面被B 車撞倒，而抗告人是看無人車通行的
    路況下才過馬路，這時的路權誰大？誰優先呢？
  (四)從警詢筆錄的製作，應可看出B 車駕駛人和蔡佩慈的供詞可
    說是配合的「天衣無縫」，而對抗告人的製作，警員潘文進
    以中國特有的中文文詞，讓鑑定委員們和原審閱後都會認為
    是抗告人違反交通規則「左方車未讓右方車先行」不良的感
    覺，其實這與事實是有很大的出入，例如：1.黃槽格的寬是
    1.8 公尺寬，那麼大的寬度，潘文進寫成一小縫。2.停等紅
    燈的車輛只有六、七輛，潘文進寫成塞車車陣。3.過馬路時
    沒有任何車輛行駛，潘文進寫「在我右側一輛由黃秋香所駕
    駛自小客車，沿中山路左轉正光街往文中路方向行駛」。4.
    問抗告人要不要告黃秋香，抗告人回答說看和解的結果，並
    沒有說不告，潘文進卻寫不告。從以上四點觀之，潘文進警
    員的心思顯有偏頗？
  (五)潘文進於原審證稱：黃秋香是我執行勤區是我們轄區的居民
    ，跟本件車禍關係的認定沒有任何關係等語，抗告人也是他
    們轄區的居民，潘文進為何與抗告人不認識呢？答案是因為
    社會關係不一樣，交情自然不一樣，潘文進在中路派出所值
    勤時，同時也負責該所總務一職，而黃秋香的丈夫朱秋龍是
    中平黃昏市場的老闆，而且還經營其他事業，彼此交情匪淺
    ，能說沒有一點私情而影響行政中立嗎？
  (六)正光街是綠燈，中山路是紅燈，又無紅燈可右轉彎的號誌，
    路上已無人車通行的情況下，沒有讓誰先行的問題？抗告人
    當然可安心過馬路，而B 汽車闖中山路紅燈轉入正光街，到
    交岔路口又沒減速或暫停，而高速撞倒A 機車，造成A 機車
    人車受損，還被開罰單，撞人者反而沒事，也沒被開罰單，
    警方這樣的執法顯有偏頗，雖然罰金只有新臺幣六百元，抗
    告人委請律師費用也不止這數目，實因被欺負，心有不甘。
    縱上所述，原審駁回抗告人之異議聲明顯有瑕疵，爰請撤銷
    原裁定及原裁決處分並改諭知不罰等語。
三、惟查：
  (一)本件抗告人甲○○於民國98年3 月23日上午11時35分許，騎
    乘車牌號碼QHB－318號輕型機車，行經桃園縣桃園市○○街
    3 巷口與黃秋香發生車禍，桃園縣政府警察局交通隊即以抗
    告人有「行駛至無號誌交岔路口未劃分幹、支線道，車道數
    相同時，左方車不讓右方車先行」之違規，掣單舉發，並經
    原處分機關依道路交通管理處罰條例第45條第9 款及同條例
    第63條第1 項、違反道路交通管理事件統一裁罰基準及處理
    細則所訂之違反道路交通管理事件統一裁罰基準表等規定，
    裁處抗告人罰鍰新臺幣六百元，並記違規點數一點。抗告人
    不服而聲明異議，原審法院即將本件車禍送請臺灣省桃園縣
    區車輛行車事故鑑定委員會加以鑑定，鑑定結果認抗告人駕
    駛輕型機車由正光街3 巷往中山路658 巷1 弄方向行駛，行
    至無號誌交岔路口，未設標誌、標線或號誌劃分幹、支線道
    者，車道數相同時，同為直行車或轉彎車者，左方車應暫停
    讓右方車先行，是抗告人駕駛輕型機車行經本件無號誌交岔
    路口時，其駕駛之輕型機車為左方車，卻未暫停讓右方車先
    行，且於車陣中穿越道路為肇事原因；抗告人不服上開鑑定
    結果，原審法院乃再送請臺灣省車輛行車事故覆議鑑定委員
    會鑑定結果，亦認抗告人駕駛輕型機車，行經無號誌交岔路
    口，左方車未暫停讓右方車先行為肇事主因，黃秋香駕駛自
    小客車，行經無號誌交岔路口，未減速慢行且未注意車前狀
    況，為肇事次因，故抗告人應有車道數相同時，左方車不讓
    右方車先行之違規等鑑定結果，有舉發通知單、裁決書、桃
    園縣政府警察局道路交通事故初步分析研判表各一份、臺灣
    省桃園縣區車輛行車事故鑑定委員會98年11月6 日桃縣行字
    第0985203808號函附之鑑定意見書一份、臺灣省車輛行車事
    故覆議鑑定委員會99年1 月19日覆議字第0996200175號函附
    之鑑定意見書一份等在卷可稽（見原法院卷第6 頁、第23頁
    、第76至80頁、第104至109頁、第135至137頁），核與證人
    即舉發員警鄭重、證人即到場處理員警潘文進、證人即現場
    目擊證人蔡佩慈等人分別於原審證述情節相符，足見抗告人
    確於上開時、地有本件交通違規之事實，業據原審詳載理由
    依據。
  (二)本件交通事故案發之道路，並未劃分幹、支道，且車道數相
    同，有車禍現場圖在卷可稽（見原法院卷第78頁），而抗告
    人之所以遭原處分機關裁罰，係因其所駕車輛為左方車，竟
    不讓右方之黃秋香所駕駛之自小客車先行，此實涉及路權歸
    屬之爭議。本件案發當時，路權之歸屬，應由黃秋香為優先
    ，此業據證人鄭重於原審結證明確（見原法院卷第46頁），
    並經臺灣省桃園縣區車輛行車事故鑑定委員會鑑定無誤（見
    原法院卷第108頁）， 足見本件抗告人駕駛車輛與黃秋香於
    案發地點交會時，應禮讓右方之黃秋香先行，抗告人須待黃
    秋香通行後始得繼續前行。從而，本件交通違規係以路權之
    歸屬為裁罰與否之基準，先予敘明。
  (三)而抗告意旨(一)雖稱黃秋香之車速顯逾10至20公里云云，惟證
    人鄭重已於原審證稱：依照本件現場圖及照片，地面並沒有
    明顯的煞車痕，且黃秋香肇事後車輛停在路口內，我們認為
    黃秋香應該沒有超速等語（見原法院卷第46頁），足見黃秋
    香駕車行經案發地點時應未超速，始得於發生車禍後瞬間停
    於交叉路口；參以本件路權應歸屬於黃秋香，抗告人係因違
    反路權歸屬而受罰，從而黃秋香是否超速，亦與本件路權歸
    屬無關。抗告意旨(一)指稱黃秋香謊稱其車速僅有10至20公里
    云云，顯不足採。
  (四)再抗告意旨(二)雖稱目擊證人蔡佩慈於原審證述看到抗告人之
    機車速度很快，衝過馬路，於是事故發生，不足採信云云，
    並舉1..證人潘文進所繪製之事故現場圖，顯有誤植停車位
    置之疑慮。2..蔡佩慈已於警詢證稱係在車上與先生發生口
    角，口角之餘如何可見本件案發經過。3.證人蔡佩慈與黃秋
    香相識，且又在現場，但事隔多日始出庭作證，顯有違常理
    云云，故抗告意旨認證人蔡佩慈所為證述顯有可疑。惟證人
    蔡佩慈已於原審明確證稱：「我當天的事情也很急，所以我
    才沒有過去，過了幾天才去作證。」、「我看到他（即抗告
    人）撞到黃秋香車子的前輪，然後彈出去。我當天剛停好車
    就發生車禍，那裡的斜坡還滿大的，我是因為嚇一跳，覺得
    我如果再往前開一點他就會撞倒我，所以我特別注意到。」
    （見原法院卷第69頁、第69頁背面）。證人蔡佩慈係於具結
    後，始就本件案發經過明確證述，其信用性已足以擔保，而
    抗告人徒憑己意，未具體指明證人蔡佩慈於原審所證有何不
    足採信之處，實不足取。
  (五)又抗告意旨(三)雖稱依事故現場圖觀之，抗告人機車已通過正
    光街三分之二路面才被黃秋香撞倒，且抗告人是看無人車通
    行的路況下才過馬路，應以抗告人之路權較大且優先云云。
    惟本件路權歸屬為黃秋香所有，抗告人並無本件路權，此業
    經證人鄭重於原審結證無訛，並經鑑定無誤，已如前述，故
    此部分抗告意旨所指顯與事實不合，無庸重為指駁。
  (六)又抗告意旨(四)、(五)、(六)指稱員警處理本件交通事故，顯有偏
    頗云云。惟本件路權為黃秋香所有，且迭經臺灣省桃園縣區
    車輛行車事故鑑定委員會、臺灣省車輛行車事故覆議鑑定委
    員會加以鑑定，均認本件路權歸屬為黃秋香所有，已如前述
    ，且綜合證人鄭重、蔡佩慈、黃秋香所為證述，與事故現場
    圖所示情形並無不合，堪認本件到場處理之員警潘文進，其
    處理過程並無偏頗之處。抗告人徒憑己意，空言臆測警員潘
    文進有所偏頗，亦不足採。
  (七)綜上所述，受處分人提起本件抗告，或空言指稱證人黃秋香
    之車速應超過10至20公里、證人蔡佩慈於原審所為證述不足
    採信，甚至空言臆測指摘承辦員警有所偏頗，而未具體指出
    原裁定就本件路權歸屬之認定有何違誤，抗告意旨上開所指
    要屬無據。是本件抗告為無理由，應予駁回。
四、據上論結，應依道路交通案件處理辦法第26條，刑事訴訟法
    第412 條裁定如主文。
中    華    民    國    99    年    4     月    14    日
                  刑事第四庭  審判長法  官  陳筱珮
                                    法  官  陳玉雲
                                    法  官  邱滋杉
以上正本證明與原本無異。
不得再抗告。
                                    書記官  劉貞達
中    華    民    國    99    年    4     月    16    日
附件：
臺灣桃園地方法院交通事件裁定        98年度交聲字第1560號
原處分機關  交通部公路總局新竹區監理所桃園監理站
異  議  人
即受處分人  甲○○  男  60歲（民國○○年○○月○○日生）
                    身分證統一編號：Ｚ000000000號
                    住桃園縣桃園市○○街160號
異議代理人  陳俊隆 律師
上列異議人即受處分人因違反道路交通管理處罰條例案件，對於
交通部公路總局新竹區監理所桃園監理站中華民國98年6 月18日
所為之處分（原處分案號：桃監裁罰字第裁52-DP0000000號）聲
明異議，本院裁定如下：
    主  文
異議駁回。
    理  由
一、原處分機關係以：異議人即受處分人（下稱異議人）甲○○
    於民國98年3 月23日上午11時35分許，騎乘車牌號碼QHB-31
    8 號輕型機車，行經桃園縣桃園市○○街3 巷口與黃秋香發
    生車禍，嗣經桃園縣政府警察局交通隊以異議人有「行駛至
    無號誌交岔路口未劃分幹、支線道，車道數相同時，左方車
    不讓右方車先行」之違規，掣發桃園縣政府警察局桃警局交
    字第DP0000000 號舉發違反道路交通管理事件通知單。經原
    處分機關向原舉發機關查證後，乃依道路交通管理處罰條例
    第45條第9 款及同條例第63條第1 項、違反道路交通管理事
    件統一裁罰基準及處理細則所訂之違反道路交通管理事件統
    一裁罰基準表之規定，裁處異議人罰鍰新臺幣（下同）600
    元，並記違規點數1 點。
二、異議意旨略以：伊騎乘上開機車行經桃園縣桃園市○○街3
    巷口欲駛向對面中山路685 巷時，伊確實有看清楚左右有無
    來車，並看到中山路與正光街口的正光街號誌是紅燈，伊乃
    通過該路口，伊到路口中央時還有再確認左右有無來車，發
    現均無來車，同時正光街之號誌已轉變為綠燈，伊乃繼續通
    行，大約在過了路口三分之二時，伊就被黃秋香駕駛的自小
    客車撞到，伊認為係黃秋香闖紅燈且未依規定減速確認有無
    來車，而伊受傷及車損均在右邊，可證明是黃秋香撞伊，故
    伊並無左方車未讓右方車先行之違規，爰聲明不服，請求撤
    銷原處分云云。
三、異議代理人則為異議人辯稱：（一）肇事現場根本沒有現場
    圖上所繪製之目擊者停車在該處，且警方拍的照片也沒有這
    部車; （二）現場圖上所繪製刮地痕之位置與實際狀況也不
    符，刮地痕之起點應該是在黃秋香所駕駛自用小客車左前車
    門旁之位置，而不是由左前保險桿開始; （三）現場圖的黃
    秋香車輛之車頭明顯是偏向左邊，但由警方所拍攝之照片可
    知該車之車頭係偏向右邊，故此部分現場圖之記載，亦不正
    確。
四、按汽車行駛行至無號誌或號誌故障而無交通指揮人員指揮之
    交岔路口，支線道車應暫停讓幹線道車先行；未設標誌、標
    線或號誌劃分幹、支線道者，少線道車應暫停讓多線道先行
    ；車道數相同時，轉彎車應暫停讓直行車先行；同為直行車
    或轉彎車者，左方車應暫停讓右方車先行，而汽車駕駛人，
    支線道車不讓幹線道車先行、少線道車不讓多線道車先行、
    車道數相同時，左方車不讓右方車先行，而爭道行駛者，處
    600 元以上1,800 元以下罰鍰，道路交通安全規則第102 條
    第1 項第2 款、道路交通管理處罰條例（下稱同條例）第45
    條第9 款訂有明文。且汽車駕駛人，駕駛汽車違反道路交通
    安全規則，因而肇事致人受傷者，記違規點數3 點，而汽車
    駕駛人有第45條之情形，除依原條款處罰鍰外，並予記違規
    點數1 點，同條例第61條第3 項、第63條第1 項第1 款亦分
    別有明文。
五、經查：
（一）本件異議人之行車方向為桃桃園縣桃園市○○街3 巷口欲
      駛向對面中山路685 巷，案外人黃秋香之行車方向為中山
      路往文中路方向行使，為異議人於聲明異議狀所是認，又
      該肇事地點為無號誌交岔路口（路口劃設有網狀線，正光
      街為劃有行車分向線之雙向二線道，寬9.8公尺;正光街3
      巷為未劃標線狹路路段，寬5.3 公尺、視距良好），有道
      路交通事故現場圖、道路交通事故調查報告表（一）（二
      ）各1 份在卷可稽，是本件道路並未劃分幹、支道，車道
      數相同自堪認定。
（二）證人即本件舉發員警鄭重於本院調查時到場結證稱：本件
      經過肇事責任分析，研判結果是異議人左方車未讓右方車
      行駛，黃秋香涉嫌未注意車前狀況，然此部分伊等無法證
      明黃秋香是否確實未注意，且道路交通管理處罰條例並未
      有相關之處罰規定，而於進行肇事原因研判時，當事人之
      受傷狀況並未列入參酌。另外，異議人機車受損部分在右
      側是事實，但在研判肇事原因時，是以路權認定，而非以
      撞擊之位置在研判，本件因異議人是左方車，路權較小等
      語明確（參見本院卷第45頁反面、第46頁）；證人即本件
      到場處理員警潘文進於本院調查時亦結證稱：因照片拍攝
      之角度不同，故所呈現之車頭角度亦不同，本件異議人可
      能是以中心現做為中心來看車頭，且以現場尺碼量之此吋
      作為依據，故異議人認為車頭偏向右側，但我們係以邊緣
      線做為中心來看車頭，故畫出之現場圖中車頭係偏向左側
      ，至於現場刮地痕，則係以左前車輪做為中心線來繪製，
      因此刮地痕是以左前車輪延伸出去，另目擊證人蔡佩慈係
      事後主動來警局，因此，目擊證人之位置係事後補畫。此
      外，我們認定本件異議人與對造係交岔撞，事實上交岔撞
      只是一個名詞定義，不會去分析是誰撞誰，只是再行經交
      岔路口相撞，即稱為交岔撞，反之；若係在轉彎時相撞，
      則稱為側撞。又路權並非伊認定的，伊只是做蒐證之工作
      ，末黃秋香只是伊執行轄區之居民，與本件車禍之認定無
      任何關係等語明確（參見本院卷第67頁正、反面、第68頁
      ）。末證人及現場目擊證人蔡佩慈雖於本院調查時亦結證
      稱：當天伊看到異議人騎乘機車從正光街口很快的衝出來
      撞到一台小車子的輪胎，然後異議人就彈出去等語明確（
      參見本院卷第68頁）。證人鄭重及潘文進對於本件舉發經
      過及如何研判肇事因素等情，既已提出說明，且本身又屬
      執行公務警員，原受有行政懲處責任之監督，嗣到庭具結
      作證，更以刑事責任擔保證詞之真實性，復與異議人不相
      識，亦無嫌隙瓜葛，實無設詞攀誣或構陷異議人之必要，
      且渠等等就異議代理人所提出之質疑，均已做詳實解釋下
      ，因認其舉發應無誤認之虞且證言係較異議人之辯解為可
      採。
（三）又異議人與案外人黃秋香肇事車禍，經送請臺灣省桃園縣
      區車輛行車事故鑑定委員會鑑定結果，亦認異議人駕駛輕
      型機車由正光街3 巷往中山路658 巷1 弄方向行駛，行至
      無號誌交岔路口，未設標誌、標線或號誌劃分幹、支線道
      者，車道數相同時，同為直行車或轉彎車者，左方車應暫
      停讓右方車先行，是異議人駕駛輕型機車行經無號誌交岔
      路口，左方車未暫停讓右方車先行且於車陣中穿越道路為
      肇事原因，有該會於98年11月6 日以桃縣行字第09852038
      08號函附之鑑定意見書1 份在卷可佐，後異議人不服，經
      送請臺灣省車輛行車事故覆議鑑定委員會鑑定結果，亦認
      異議人駕駛輕型機車，行經無號誌交岔路口，左方車未暫
      停讓右方車先行為肇事主因，黃秋香駕駛自小客貨車，行
      經無號誌交岔路口，未減速慢行且未注意車前狀況，為肇
      事次因，有該會於99年1 月19日以覆議字第0996200175號
      函附之鑑定意見書1 份在卷可佐。是異議人有車道數相同
      時，左方車不讓右方車先行之違規應可認定。
六、綜上所述，異議人確有「車道數相同時，左方車不讓右方車
    先行」之違規事實，已可認定。原處分機關援引道路交通管
    理處罰條例第45條第9 款、第63條第1 項第1 款，裁處異議
    人罰鍰600 元並記違規點數1 點，核無不當，本件異議為無
    理由，應予駁回。
七、據上論斷，應依道路交通管理處罰條例第87條第2 項、道路
    交通案件處理辦法第19條，裁定如主文。
中    華    民    國    99    年    2     月    3     日
        臺灣桃園地方法院交通法庭  法  官  石蕙慈
以上正本證明與原本無異。
如不服本裁定，應於裁定送達後五日內向本院提出抗告狀。
                                  書記官  陳亭竹
中    華    民    國    99    年    2     月    8     日

司法院資訊處製作；財團法人民間司法改革基金會備份。
